【裁判字號】    98,簡上,1390
【裁判日期】    990514
【裁判案由】    詐欺
【裁判全文】
臺灣板橋地方法院刑事判決            98年度簡上字第1390號
上  訴  人
即  被  告  乙○○
上列上訴人即被告因詐欺案件，不服本院簡易庭九十八年度簡字
第八一六六號，中華民國九十八年十月二十日第一審簡易判決（
聲請案號：臺灣板橋地方法院檢察署九十八年度偵字第二四二０
八號），提起上訴，及移送併辦（臺灣士林地方法院檢察署九十
八年度偵字第一五一二０號、臺灣臺南地方法院檢察署九十八年
度偵字第一六四八八號），本院判決如下：
    主  文
原判決撤銷。
乙○○幫助意圖為自己不法之所有，以詐術使人將本人之物交付
，處有期徒刑參月，如易科罰金，以新臺幣壹仟元折算壹日。
    事  實
一、乙○○明知申辦金融機構帳戶使用乃個人理財之行為，故無
    正當理由徵求他人提供金融機構帳戶者，極易利用該等帳戶
    為與財產有關之犯罪工具，且可預見金融機構帳戶提供他人
    使用，將幫助他人實施詐欺犯罪，惟仍基於縱有人以其金融
    機構帳戶實施詐欺犯罪，亦不違背其本意之幫助犯意，於民
    國九十八年五月中旬某日，依報紙所刊登之分類廣告與真實
    姓名年籍不詳之成年人聯絡後，相約在臺北縣板橋市○○路
    與文盛街口，將其於上海商業銀行中港分行（下稱上海商業
    銀行）開設之帳號00000000000000000號
    帳戶，及中華郵政股份有限公司內湖郵局（下稱內湖郵局）
    帳號00000000000000號帳戶之提款卡及密碼
    等物，以不詳代價，提供予真實姓名年籍不詳之成年人所屬
    詐欺集團使用。上揭詐欺集團成員取得提款卡及密碼後，旋
    基於意圖為自己不法所有之犯意，先後為下列之行為：
（一）該詐騙集團成員於九十八年五月十六日十六時八分、二十
      時、二十時四分許，分別撥打電話予丁○○、丙○○、戊○○等人，佯裝為網路購物之賣家，佯稱其等日前在網路
      購物，付款方式誤設為分期付款方式，需依指示更正，避
      免重覆扣款云云，致丁○○、丙○○、戊○○等人因此陷
      於錯誤，分別依詐欺集團成員指示，於同日各以自動櫃員
      機轉帳新臺幣（下同）二萬九千九百八十三元、四千九百
      九十九元、二萬六千九百八十三元至乙○○所設上海商業
      銀行帳戶，旋由詐欺集團成員提領一空。丁○○、丙○○
      、戊○○嗣查覺有異，經報警處理，為警循線查獲。
（二）該詐騙集團某成員於九十八年五月十六日二十時三十分許
      ，致電己○○，佯稱係富邦公司工作人員，並偽稱己○○
      前於網路購物時因作業錯誤設定為分期付款，需前往ＡＴ
      Ｍ提款機操作將分期付款設定消除云云，致己○○陷於錯
      誤，旋即前往臺北縣永和市○○路一五六號福和郵局之自
      動櫃員機，依指示操作，於同日二十一時三十二分匯款二
      萬九千九百八十九元至乙○○上揭內湖郵局帳戶內。該詐
      騙集團成員又以機器故障須重新操作為由，指示己○○於
      同日二十三時四十二分至臺北縣中和市○○路○段二五六
      號華南銀行操作自動櫃員機，匯款二萬九千九百八十九元
      至乙○○內湖郵局帳戶。嗣己○○查覺有異，經報警處理
      ，始循線查悉上情。
（三）該詐騙集團某成員於九十八年五月十五日十九時三十分許
      ，撥打電話給台東市之甲○○，佯稱：其之前於「ｍｏｍ
      ｏ購物台」購物刷錯金額，須持提款卡前往操作提款機以
      消除多刷之金額云云，致甲○○因此陷於錯誤，依對方指
      示於同年月十七日零時七分許，前往中國信託銀行臺東分
      行以自動櫃員機將二萬九千九百八十九元匯至乙○○之前
      揭內湖郵局帳戶內，隨即遭詐騙集團提領一空。迨甲○○
      察覺有異，報警處理始知受騙。
二、案經臺中市警察局第一分局報請臺灣臺中地方法院檢察署檢
    察官呈請臺灣高等法院檢察署檢察長令轉臺灣板橋地方法院
    檢察署檢察官偵查後，聲請以簡易判決處刑；暨臺灣士林、
    臺南地方法院檢察署檢察官移送本院併案審理。
    理  由
壹、程序方面：
    按被告以外之人於審判外之言詞或書面陳述，除法律有規定
    者外，不得作為證據；又被告以外之人於審判外之陳述，雖
    不符合同法第一百五十九條之一至第一百五十九條之四之規
    定，但經當事人於審判程序同意作為證據，法院審酌該言詞
    陳述或書面陳述作成時之情況，認為適當者，亦得為證據。
    當事人、代理人或辯護人於法院調查證據時，知有第一百五
    十九條第一項不得為證據之情形，而未於言詞辯論終結前聲
    明異議者，視為有前項之同意，刑事訴訟法第一百五十九條
    第一項及第一百五十九條之五分別定有明文。經查，本判決
    下列所引用之各該被告以外之人於審判外之陳述（包含書面
    陳述），雖屬傳聞證據，但檢察官及被告於本院準備程序及
    審判期日中，均同意此部分之證據有證據能力，且迄至言詞
    辯論終結前亦未撤回前開同意，本院審酌上開證據資料製作
    時之情況，尚無違法不當及證明力明顯過低之瑕疵，亦認為
    以之作為證據應屬適當，故揆諸前開規定，爰依刑事訴訟法
    第一百五十九條之五規定，認前揭證據資料均有證據能力，
    合先敘明。
貳、實體方面：
一、訊據上訴人即被告乙○○固坦承上開上海商業銀行、內湖郵
    局帳戶為其所申請之事實不諱，但矢口否認將上開帳戶交付
    他人使用以幫助詐欺之犯行，辯稱：伊因應徵工作，依對方
    要求提供上開帳戶提款卡及密碼，供查證有無負債，不知遭
    詐騙集團利用詐取財物云云。惟查：
（一）被害人丁○○、戊○○、丙○○因上揭詐欺集團成員施用
      詐術致陷於錯誤，而於上開時、地匯款至被告上海商業銀
      行帳戶，被害人己○○、甲○○因上揭詐欺集團成員施用
      詐術致陷於錯誤，而於上開時、地匯款至被告內湖郵局帳
      戶之事實，業據被害人丁○○、戊○○、丙○○、己○○
      、甲○○於警詢中指訴綦詳，並有被告之上開帳戶開戶基
      本資料及交易明細表，及自動櫃員機轉帳明細表等件在卷
      可稽，足見被告之上開帳戶確遭犯罪集團假藉名義，詐騙
      被害人將金錢匯入，並旋由詐欺集團成員提領一空之事實
      ，堪予認定。
（二）被告雖執前詞置辯，但金融機構帳戶存摺事關個人財產權
      益之保障，其專有性甚高，除非本人或與本人親密關係者
      ，難認有何理由可自由流通使用該存摺，且一般人均有妥
      為保管及防止他人任意使用之認識，縱特殊情況偶須交付
      他人使用，亦必深入瞭解他人用途暨其合理性，始予提供
      ；又該等專有物品如落入不明人士手中，而未加以闡明正
      常用途，極易被利用為與財產有關之犯罪工具，此乃吾人
      依一般生活認知所易於體察之常識，而有犯罪意圖者，非
      有正當理由，竟徵求他人提供帳戶，客觀上可預見其目的
      ，多係欲藉該帳戶取得不法犯罪所得，且隱匿帳戶內資金
      之實際取得人之身分，以逃避追查。是本案被告係高職補
      校畢業，自陳入社會已八至十年之久，曾擔任過推銷員工
      作，亦曾承作工程，為一智識程度正常之成年人，自應具
      有相當之社會經驗、常識，足以認知向其收取帳戶之人不
      自己開立帳戶卻收取他人金融機構帳戶之舉，與常理有違
      。又本案被告於偵查中亦供稱：伊交付帳戶提款卡時，確
      實感到對方很奇怪，因為和伊連絡之人不出面，係找他人
      來收取帳戶等語（見九十八年度偵字第二四二０八號卷第
      八頁），益證被告將其所有上開帳戶提供予他人使用，對
      該蒐集帳戶之人將可能以上開帳戶供作詐欺取財之非法
      用途一節，應有所預見，竟不違背其本意，仍提供所有之
      上開帳戶予他人使用，其具有幫助犯罪之不確定故意甚明
      。其提出之報紙分類廣告及通聯紀錄，僅能證明雙方接觸
      之事實，不能證明被告交付款款卡及密碼欠缺幫助詐欺之
      不確定故意。
（三）被告雖請求傳喚臺北市政府警察局松山分局警員廖立緯，
      待證事項係其在不知有被害人匯款之前，即向警員報案云
      云。然被告係向銀行查詢時，經銀行人員告知其帳戶業已
      列為警示帳戶，並請其與松山分局聯絡時，始前往警局製
      作本案筆錄，業據被告在本院準備程序中供承在卷（見本
      院簡上卷第五十二頁反面），是此待證事項與被告之犯罪
      無涉，本院自無傳喚調查之必要，附此敘明。
    綜上所述，被告以上所辯核屬事後卸責之詞，不足採信，其
    事後向警方報案，顯係為撇清詐欺責任而已，本案事證明確
    ，被告犯行堪予認定。
二、查刑法上之幫助犯，係以幫助之意思，對於正犯資以助力，
    而未參與實施構成要件之行為者而言。本件被告將其名下帳
    戶之提款卡及密碼，交付予某真實姓名年籍不詳之詐欺集團
    成員使用，雖使該成員得基於詐欺取財之犯意，向被害人丁○○、戊○○、丙○○、己○○、甲○○等人施用詐術，致
    渠等陷於錯誤，匯款至被告所提供之上海商業銀行、內湖郵
    局帳戶內，而遂行詐欺集團成員詐欺取財之犯行，惟被告單
    純提供帳戶之提款卡、密碼供人使用之行為，並不等同於向
    被害人施以欺罔之詐術行為，且亦無證據證明被告有參與詐
    欺取財犯行之構成要件行為，應僅止於幫助。故核被告所為
    ，係犯刑法第三十條、第三百三十九條第一項之幫助詐欺取
    財罪。被告係基於幫助之犯意，而並未實際參與詐欺犯行，
    所犯情節較正犯輕微，為幫助犯，應依刑法第三十條第二項
    規定減輕其刑。被告以一幫助行為，幫助詐騙集團為多次詐
    欺之行為，係一行為觸犯數罪名之想像競合犯，應依刑法第
    五十五條從一重處斷。又檢察官僅起訴事實欄一編號（一）
    之犯罪事實，未起訴事實欄一編號（二）（三）之犯罪事實
    ，惟此部分未起訴之犯行業經檢察官移送本院併案審理，且
    與已起訴之犯行間有想像競合犯之裁判上一罪關係，為起訴
    效力所及，本院自應併予審理，附此敘明。
三、原審調查後，認被告乙○○幫助詐欺犯行明確，予以論罪科
    刑，固非無見，然原判決未及審酌事實欄一（二）（三）併
    案部分，尚有未洽。被告上訴仍執陳詞否認犯行，依前揭各
    節說明雖無理由，但原判決既有上開可議之處，仍屬無可維
    持，自應由本院撤銷原判決，依前揭法條規定，並審酌被告
    雖未實際參與詐欺取財犯行，但其提供提款卡及密碼供不法
    犯罪集團使用，不僅造成執法機關不易查緝犯罪行為人，嚴
    重危害社會治安，助長社會犯罪風氣，更造成被害人求償上
    之困難，所為實非可取，且未能坦認犯行，亦未與被害人和
    解，犯後態度非佳，被告先前並無前科，有臺灣高等法院被
    告前案紀錄表一份在卷可稽，素行尚可，及上訴審擴張被害
    人之範圍等一切情狀，量處有期徒刑三月，並諭知易科罰金
    之折算標準，以資懲儆。
據上論斷，應依刑事訴訟法第四百五十五條之一第一項、第三項
、第三百六十九條第一項前段、第三百七十條但書、第二百九十
九條第一項前段，刑法第三十條第一項前段、第二項、第三百三
十九條第一項、第五十五條、第四十一條第一項前段，刑法施行
法第一條之一第一項、第二項前段，判決如主文。
本案經檢察官姜麗君到庭執行職務。
中    華    民    國    99    年    5     月    14    日
                  刑事第五庭  審判長法  官  鄭水銓
                                    法  官  黎錦福
                                    法  官  黃苙荌
以上正本證明與原本無異。
本判決不得上訴。
                                    書記官  翁子婷
中    華    民    國    99    年    5     月    19    日
附錄本案論罪科刑法條全文：
刑法第三百三十九條
意圖為自己或第三人不法之所有，以詐術使人將本人或第三人之
物交付者，處五年以下有期徒刑、拘役或科或併科一千元以下罰
金。
以前項方法得財產上不法之利益或使第三人得之者，亦同。
前二項之未遂犯罰之。

司法院資訊處製作；財團法人民間司法改革基金會備份。
